臺灣高等法院刑事判決　　　　　　　　　　　　　　九十一年度交上易字第七九號
　　上　訴　人
　　即　被　告　乙○○
右上訴人因過失傷害案件，不服臺灣板橋地方法院九十年度交易字第三六五號，中華
民國九十一年一月三十日第一審判決（起訴案號：臺灣板橋地方法院檢察署九十年度
偵字第八五七二號）提起上訴，本院判決如左：
    主  文
原判決撤銷。
乙○○因過失傷害人，處拘役伍拾日，如易科罰金，以佰元折算壹日。緩刑參年。
    事  實
一、乙○○於民國（下同）九十年三月十八日十三時三十分許，駕駛車牌號碼ＦＹ—
    四一七五號自用小客車，在臺北縣新莊市○○路與中正路口旁永錡加油站洗車後
    ，自加油站駛出，行經前方橫向限速為時速四十公里之中正路，欲左轉往臺北方
    向行駛，詎其應注意車輛於起駛前，應顯示方向燈，並注意前後左右有無障礙或
    車輛行人，及禮讓行進中之車輛及行人優先通行，且應注意車前狀況，並隨時採
    取必要之安全措施，而依當時天候為陰，日間自然光線，路面乾躁，無缺陷，視
    距良好，並無不能注意情事，竟疏未注意上開規定，未顯示方向燈，貿然駛入中
    正路，適陳永青騎乘車牌號碼ＹＩＣ—六一八號重機車後載甲○○，由前開加油
    站之左側即臺北縣新莊市○○路方向欲通過中正路前往右前方巷道，亦疏未注意
    車前狀況，且以時速四十至五十公里之速度超速行駛，乙○○見狀煞避不及，致
    其所駕駛之小客車左前側與陳永青騎乘之機車右後側，在上開路口發生擦撞，造
    成陳永青人車倒地，受有頭部外傷、腰部鈍挫傷，甲○○則受有右內踝骨骨折之
    傷害。
二、案經陳永青、甲○○訴由臺北縣警察局新莊分局報請臺灣板橋地方法院檢察署檢
    察官偵查起訴。
    理  由
一、訊據被告乙○○固供承於前開時地與告訴人陳永青所騎乘之機車發生擦撞等情不
    諱，惟矢口否認有過失犯行，辯稱：當時伊洗完車後，看見同向之號誌燈轉換為
    綠燈，乃啟動引擎欲左轉至中正路，突見後面有人尖叫，即看到告訴人之機車衝
    向伊車輛，造成車禍，至伊當時雖未打方向燈，惟完全遵循交通安全規則行駛，
    本件係告訴人陳永青欲右轉，自後撞及伊車輛，伊無法避免，並無過失云云。惟
    查：
(一)右揭事實，業據告訴人陳永青、甲○○於警訊及偵、審中指訴綦詳，並有診斷證
    明書二紙、道路交通事故調查報告表乙紙及現場照片十幀在卷足憑。
(二)本件車禍發生後，被告小客車停置於路口網狀線內，車左前車燈與左前保險桿處
    均有破裂痕跡，告訴人所騎乘之機車則傾倒斜置於被告車輛之左前方，機車無明
    顯之擦撞痕跡，有卷附事故現場圖及現場照片為憑，另被告自承：伊車撞擊點在
    左前方向燈外殼及保險桿部分，當時伊確未打方向燈等語，告訴人陳永青亦指稱
    ：伊車時速為四十至五十公里，撞擊點係在伊車右後側，當時被告車輛是從甲○
    ○的右腳撞上來，因為撞擊力很大，所以甲○○右踝骨撞裂，伊車則向左倒等語
    ，並提出診斷證明書內載告訴人甲○○受有右內踝骨骨折之傷害，是依二車撞擊
    點、撞擊後之停放位置、車損狀況及告訴人所受傷勢綜合研判，本件車禍之發生
    係被告駕駛之小客車自加油站內駛出時，未顯示方向燈，且未禮讓行進中之車輛
    優先通行及注意車前狀況，貿然進入車道，致見到亦疏未注意車前狀況，且以時
    速四十至五十公里速度超速行駛之陳永青騎乘機車行至煞避不及，乃與陳永青騎
    乘之機車右後側，在上開路口發生擦撞無疑。
(三)證人即到場處理之警員賴宏仁於原審證稱：（問：當時處理情形？）伊有到達現
    場，當時當事人都還在現場，伊是製作現場圖的人，現場並沒有移動過，就依照
    現場狀況畫圖及拍照，在汽車部分是左前車燈損壞，至於機車部分伊忘記了，（
    問：當時雙方陳述車禍經過如何？）現場是一個十字路口，只是對面的路口比較
    狹窄，路是有一點斜斜的，約斜二十度至三十度左右，依告訴人機車行進方向是
    直行，而被告行進方向是左轉，依伊在現場判斷的情形應該是汽車先撞到機車的
    等語，益見告訴人指訴之情節非虛，被告所辯無非空言，不足採信。
二、按汽車行車前，駕駛人應注意顯示方向燈，注意前後左右有障礙或車輛行人通行
    ，並應讓行進中之車輛行人優先通行，且汽車行駛時，駕駛人應注意車前狀況，
    並隨時採取必要之安全措施，道路交通安全規則第八十九條第一項第六款、第九
    十四條第三項分別定有明文。被告駕駛汽車自路旁之加油站駛出，應注意上開規
    定，以避免危險之發生，且依當時情形，天候為陰，日間光線自然，路面乾躁，
    無缺陷，道路無障礙物，視距良好，有道路交通事故調查報告表乙紙在卷可參，
    並無不能注意情事，竟疏未注意，致與告訴人陳永青騎乘之機車發生擦撞，造成
    告訴人等受傷，自難辭過失之責。本件經送請臺灣省臺北縣區車輛行車事故鑑定
    委員會鑑定結果，認定：「被告駕駛小客車路外駛入未注意左側來車」，為車禍
    肇事原因，另再送請臺灣省車輛行車事故覆議鑑定委員會鑑定結果，亦認定被告
    「駕駛自小客車由路外駛入車道未顯示方向燈，且未注意左側來車」為肇事原因
    ，有臺灣省臺北縣區車輛行車事故鑑定委員會九十年九月十九日北鑑字第九０一
    八六七號鑑定意見書及臺灣省車輛行車事故覆議鑑定委員會九十年十一月二十八
    日府覆議字第九０二二二四號鑑定書各一件在卷可考。再告訴人陳永青騎乘機車
    行經上開地點，亦疏未注意車前狀況，有如前述，且其自承當時速為四十至五十
    公里，而前開路段速限為四十公里，有道路交通事故調查報告表為憑，足認其亦
    違反道路交通安全規則，亦有過失，惟仍不能解免被告過失行為之成立。又被告
    之過失行為與告訴人之傷害間，有相當因果關係。本件事證明確，被告犯行堪以
    認定。
三、核被告所為，係犯刑法第二百八十四條第一項前段之過失傷害罪。被告以一過失
    傷害行為，造成告訴人陳永青、甲○○受傷，係以一行為觸犯數罪名，為想像競
    合犯，應依法從一重處斷。
四、原審據以論罪科刑，固非無見。惟查：原判決就告訴人與有過失乙節，漏未論擬
    ，已有未合，且未及審酌被告已與告訴人和解，賠償損害新台幣十五萬元（見卷
    附之和解書）之情狀，亦有未洽。被告上訴意旨，否認犯罪，雖無理由，但查原
    判決既有上開可議，要屬無可維持，應予撤銷改判。爰審酌被告之品行、過失程
    度、所生危害以及已與告訴人和解，賠償損害等一切情狀，量處如主文第二項所
    示之刑，並諭知易科罰金之折算標準，以示懲儆。
五、查被告前此未曾受有期徒刑以上刑之宣告，有台灣高等法院檢察署刑案紀錄簡覆
    表一紙存卷可參，偶因一時疏虞，致罹刑章，且犯後已與告訴人達成和解，賠償
    上開損害，經此科刑教訓，日後當知警惕而無再犯之虞，故本院認其所受上開刑
    之宣告，以暫不執行為適當，併予宣告緩刑三年，以啟自新。
據上論斷，應依刑事訴訟法第三百六十九條第一項前段、第三百六十四條、第二百九
十九條第一項前段、刑法第二百八十四條第一項前段、第四十一條第一項、第七十四
條第一款，罰金罰鍰提高標準條例第一條前段、第二條，判決如主文。
本案經檢察官曾忠己到庭執行職務。
中      華      民      國    九十一    年      五      月   十五     日
                              台灣高等法院刑事第六庭
                                  審判長法  官  陳  春  秋
                                        法  官  徐  培  元
                                        法  官  高  明  哲
右正本證明與原本無異。
不得上訴。
                                        書記官  李  垂  福
中      華      民      國     九十一   年      五      月     十六     日
附錄：本案論罪科刑法條全文
刑法第二百八十四條第一項
因過失傷害人者，處六月以下有期徒刑、拘役或五百元以下罰金。致重傷者，處一年
以下有期徒刑、拘役或五百元下罰金。
